臺灣臺南地方法院刑事判決　　　　　　　　　　　　九十二年度交訴字第一八九號
　　公　訴　人　臺灣臺南地方法院檢察署檢察官
　　被　　　告　乙○○
右列被告因過失致死案件，經檢察官提起公訴（九十二年度偵字第九二五五號），本
院判決如左：
    主  文
乙○○無罪。
    理  由
一、公訴意旨略以：被告乙○○於民國九十一年七月三十一日凌晨，駕駛車牌號碼Ｕ
    Ｃ─七八九一號自用小客車，沿屬同向二車道之國道一號高速公路外側車道，由
    北往南方向行駛，而於同日凌晨四時十分許，途經該高速公路「南下三０七公里
    二七四公尺」附近時，因同向在後，駕駛車牌號碼ＶＰ─五九七五號自用小客車
    之同案被告甲○○（同案被告甲○○所犯過失致死罪部分，業經本院以九十三年
    度交簡字第五二號刑事簡易判決判處有期徒刑陸月，緩刑三年確定在案），疏未
    與前車保持隨時可以煞停之安全距離，以致不慎自後追撞其所駕駛之小客車，造
    成被告乙○○所駕駛之小客車隨即失控擦撞內側護欄而橫停於內側車道。被告乙○○於車禍發生後，原應注意汽車在行駛途中，因緊急情況無法繼續行駛而停車
    待援時，應注意待援期間除顯示閃光警示燈外，並在故障車輛後方五十至一百公
    尺處設置車輛故障標誌警示之，又依當時情形以觀，客觀上亦無不能注意之情事
    ，被告乙○○竟疏於顯示閃光警示燈，且未注意在故障車輛後方五十至一百公尺
    處設置車輛故障標誌以為警示，即貿然讓該小客車橫停於內側車道上。適有被害
    人陳榮志駕駛車牌號碼二Ｓ─四九二九號自用小貨車，於同日上午四時十三分許
    ，自後同向行駛至該處時，亦疏未注意車前狀況即貿然前行，以致發現橫停於內
    側車道上之車牌號碼ＵＣ─七八九一號小客車時，業已避煞不及，乃直接撞擊該
    小客車，隨後並失控彈飛至外側車道再擦撞另一部聯結車。被害人陳榮志亦因此
    而受有腸系膜及上腸系膜血管撕裂傷、小腸挫傷及多處穿孔、昇結腸挫傷及糞便
    性腹膜炎及後腹膜腔挫傷血腫等傷害，經送醫救治後，延至同年八月一日下午六
    時十分許，仍因出血性休克及瀰漫性出血而傷重不治死亡，因認被告乙○○涉有
    刑法第二百七十六條第一項之過失致人於死罪嫌。
二、按犯罪事實應依證據認定之，無證據不得認定其犯罪事實；又不能證明被告犯罪
    者，應諭知無罪之判決，刑事訴訟法第一百五十四條第二項及第三百零一條第一
    項分別定有明文。次按，認定不利於被告之事實，須依積極證據，苟積極證據不
    足為不利於被告事實之認定時，即應為有利於被告之認定，更不必有何有利之證
    據；而事實之認定，應憑證據，如未能發現相當證據，或證據不足以證明，自不
    能以推測或擬制之方法，為裁判基礎，最高法院三十年上字第八一六號及四十年
    臺上字第八六號亦分別著有判例可資參照。
三、公訴人認被告乙○○涉有刑法第二百七十六條第一項之過失致人於死罪嫌，係以
    被告乙○○於發生初次追撞車禍後，並未在其受撞擊而故障之小客車後方五十至
    一百公尺處設置車輛故障標誌以警示後方來車，並參以被告乙○○曾供承：被害
    人陳榮志駕車撞及其所駕駛之小客車時，其已下車等情，而推斷被告乙○○同時
    亦未顯示閃光警示燈，以致再次發生追撞車禍等為其主要論據。然被告乙○○則
    堅詞否認涉有右述犯行，辯稱：其遭同案被告甲○○所駕駛之小客車追撞後，隨
    即擦撞內側護欄而橫停於內側車道中，當時其已立刻顯示閃光警示燈，但其下車
    後，因後車廂已遭撞毀卡住，以致無法打開後車廂並取出車輛故障標誌，並非其
    有疏未注意設置車輛故障標誌以警示後方來車之情形，顯見其實際上已無從設置
    車輛故障標誌，本件再次追撞車禍之發生，其應無任何過失等語。
四、經查，被告乙○○雖不否認有於前述時、地，駕駛車牌號碼ＵＣ─七八九一號小
    客車遭同案被告甲○○所駕駛之小客車追撞後，隨即擦撞內側護欄而橫停於內側
    車道，之後在未設置任何車輛故障標誌之情形下，復遭被害人陳榮志所駕駛之小
    貨車所撞及，被害人最後並因此而傷重不治死亡等事實，且有道路交通事故調查
    報告表一紙及事故現場蒐證照片九張附卷可參；而被害人因本件車禍而傷重不治
    死亡，雖亦經臺灣臺南地方法院檢察署檢察官督同檢驗員相驗屬實，並製有勘驗
    筆錄、驗斷書、相驗屍體證明書各一份在卷足憑。然而：
    （一）本件被害人陳榮志駕駛小貨車再次撞及被告乙○○所駕駛之小客車前，係
          同案被告甲○○先駕駛小客車在該路段之外側車道，追撞被告乙○○所駕
          駛，同向在前正常行駛之小客車；而被告乙○○所駕駛之小客車，因同案
          被告甲○○之駕車追撞，乃隨即擦撞內側護欄並橫停於該路段之內側車道
          等情，除據被告乙○○於警詢時及偵審中供認屬實外，並經同案被告才自
          滿於本院審理中具結證述無誤（參照本院九十三年五月二十日審判筆錄；
          審理卷宗第一二九頁正面），可知本件車禍之發生詳細過程，應係同案被
          告甲○○駕車追撞被告乙○○所駕駛之小客車，並造成被告乙○○之小客
          車橫停於內車車道後，被害人才再駕駛小貨車自後追撞被告乙○○所駕駛
          之小客車。
    （二）又被告乙○○所駕駛之小客車遭被害人陳榮志所駕駛之小貨車再次撞擊後
          ，其最終靜止停放之車損狀態，則有事故現場蒐證照片一張附卷可參（參
          見九十一年度相字第九八０號相驗卷宗第二十頁正面上方），而詳細觀察
          該小客車最後停止之車損照片內容，可發現該小客車左側大燈旁之方向燈
          尚屬開啟明亮之狀態，而且左方車身之側面小燈，亦有同時亮起之情形。
          另就該事故現場蒐證照片之靜態畫面，雖然無從確認該亮起方向燈是否仍
          然處於閃爍之狀態，以及右側之方向燈與車身小側燈是否亦同時亮起等情
          ，然就一般小客車之方向燈或雙黃警示燈光亮起時，均呈閃爍狀態之常情
          推論，該小客車遭小貨車再次撞擊而停止時，方向燈仍係處於閃爍警示之
          狀態，應尚可認定。又如前述，被告乙○○係駕車在外側車道正常直行之
          情況下，突遭同案被告甲○○自後方駕車追撞，則其遭初次追撞前應無欲
          變換車道行駛路肩，或因其他原因而僅打亮左側方向燈之可能，故被告何
          新春所駕駛之小客車於最後停止時，該車之兩側方向燈如非受撞故障，則
          應係同時亮起而呈雙黃燈閃爍警示之狀態無疑。從而，被告乙○○前述所
          辯：其遭同案被告甲○○所駕駛之小客車追撞後，其已打開車輛之閃光警
          示燈一情，經核應屬有據，而可採信。
    （三）至同案被告甲○○與證人即駕駛聯結車遭被害人陳榮志之小貨車失控彈飛
          撞及之司機丙○○二人，雖於本院審理時均曾證稱：被害人駕車撞擊前，
          並未發現被告乙○○所駕駛之小客車有閃雙黃燈之情形等語，然因本件初
          次追撞車禍不僅事發突然，而且事故發生後之現場亦甚混亂，同案被告才
          自滿復擔心並急於觀察被告乙○○之受撞情形，另證人丙○○則希望立刻
          駕車通過肇事現場以便繼續前行，故同案被告甲○○及證人丙○○二人於
          初次追撞事故發生後，並未詳細觀察事故現場及受損車輛之各項狀況，以
          致二人所見與事實略有出入之處，亦非無可能。況本件案發當時，距離本
          院審理期日亦事隔多時，故同案被告甲○○與證人丙○○於本院審理中作
          證時，亦難免會有記憶模糊或不清之情形，故同案被告甲○○及證人鍾兆
          源之上開證述內容，經核尚難逕以採為對被告乙○○不利事實之認定基礎
          。
    （四）其次，被告乙○○所駕駛之小客車遭同案被告甲○○駕車追撞後，雖然立
          即失控撞及內側護欄而橫停於內側車道，然該小客車打轉停止後，至同案
          被告甲○○下車行走至該車車旁時，則僅將近一分鐘左右，且當時被告何
          新春係在車內打電話聯絡人，隨後便下車向同案被告甲○○表示迅速到後
          方攔停來車等情，則經同案被告甲○○於本院審理時具結證述明確（詳見
          前述本院審理筆錄；審理卷宗第一三０、第一三一頁正面），可知被告何
          新春自其小客車受撞打轉而停止於內側車道後，直至其下車時，亦僅約一
          分鐘左右的時間。此對於一位駕車在高速公路上正常行駛，而突然遭受後
          方來車追撞，並隨即擦撞內側護欄打轉之駕駛人而言，其在車輛停止後，
          內心之恐懼驚惶，應不可能立即鎮定平息，而待其驚魂甫定得以思考如何
          處理車禍善後事宜時，通常亦已經過一段相當時間；另被告乙○○復供承
          ：初次追撞後，其曾在車內找尋行動電話報警求助等語，而同案被告才自
          滿亦已證述：其走到被告乙○○之車旁時，被告乙○○是在車內打電話等
          情，顯見被告乙○○於遭同案被告甲○○駕車追撞後，確實亦有在車內打
          電話之行為。而此等尋找電話報警求助之行為，對於突遭他車追撞然發生
          車禍事故之駕駛人而言，亦屬正常合理之反應，又參以被告乙○○之小客
          車係在高速公路遭追撞並擦撞護欄後始停止之車內狀況判斷，該小客車在
          初次撞擊後，車內應已混亂不堪，故被告乙○○欲找尋電話撥打，復需花
          費相當時間，亦屬正常之事。基此，被告乙○○自其小客車停止後，精神
          狀態回復鎮定，並開始尋找且撥打電話求救後再下車，縱然花費一分鐘左
          右的時間，經核亦屬合理正常之事，故被告乙○○初次遭追撞後，尚難認
          為有何延誤下車處理之情形。
    （五）又被告乙○○下車後曾隨即向同案被告甲○○表示速至後方攔停車輛等情
          ，亦據同案被告甲○○於本院審理中證述明確，可知被告乙○○下車後業
          已注意到應該避免後方來車再次追撞，並且亦同時要求先前肇事之同案被
          告甲○○設法警告並攔停後方來車。另被告乙○○所駕駛之小客車係遭同
          案被告甲○○駕車自後撞及車後部位，且該車右後方略有凹陷，而後車廂
          尚屬關閉等情，亦經同案被告甲○○於本院審理中證述屬實（參見本院九
          十三年五月二十日審理筆錄；審理卷宗第一三二頁正面），再參酌同案被
          告甲○○所駕駛小客車肇事後之受損狀況照片（詳見九十一年度相字第九
          八０號相驗卷宗第五十一之一頁正、反面），復可發現該小客車車頭之受
          損情形甚為嚴重，故同案被告甲○○駕車自後追撞被告乙○○所駕駛小客
          車之力道應屬猛烈無疑。基此判斷，被告乙○○所辯稱：其下車後雖欲從
          後車廂取出車輛警示裝置，但因該小客車後車廂已在遭追撞時毀損卡住等
          情，經核應非虛構，而尚足採信。從而，被告乙○○當時顯然已無法從其
          小客車後車廂取出任何車輛警示設施予以架設或裝置，況且在不到一、兩
          分鐘後，被害人陳榮志隨即駕車自後再次追撞該小客車，故依照當時各項
          客觀情事判斷，被告乙○○於初次追撞車禍發生後，縱然想要設法撬開後
          車廂而裝設警示設施，亦已難以即時避免被害人之駕車追撞。據此，被告
          乙○○下車後之各項處置行為，尚難認為有何不注意在故障車輛後方五十
          至一百公尺處設置車輛故障標誌以為警示之情事。
    （六）基上所述，被告乙○○於前述時、地，駕車遭同案被告甲○○駕車追撞後
          ，既已打亮該小客車之閃光警示燈，且在合理之相當時間內下車，並要求
          同案被告甲○○至後方攔停來車，又其想要自後車廂中取出並架設警示裝
          置時，因其所駕駛小客後車廂已遭撞毀而卡住，足見被告乙○○在被害人
          陳榮志駕駛小貨車再次撞及其小客車前，實際上已無從自其車內取出並設
          置車輛警示裝置；另參以被告乙○○係於高速公路上駕車遭追撞，該處亦
          無其他顯明之物可以立即取得，而同案被告甲○○所駕駛之小客車，距離
          其小客車橫停之處，亦屬甚遠（同案被告甲○○於本院審理中亦證稱：其
          下車走至被告乙○○之小客車處，約要一、兩分鐘等情；審理卷宗第一三
          一頁正面），故難要求被告乙○○得以立刻跑至同案被告甲○○之小客車
          處，並取出及設置其他警示措施。因之，綜合各項客觀情事判斷，本件實
          難要求被告乙○○於遭追撞後，即可立刻設置任何車輛警示措施，故被告
          乙○○於被害人駕車追撞前，雖未在其故障之車輛後方五十至一百公尺處
          設置車輛故障標誌以為警示，然被告乙○○之各項相關處置行為，就被害
          人陳榮志追撞而傷重不治死亡一事，經核應無任何過失可言。
    （七）況本件經送台灣省台南區行車事故鑑定委員會鑑定結果，亦認被告乙○○
          就被害人陳榮志再次駕車追撞部分，並無肇事因素等情，有該委員會九十
          一年十一月二十九日南鑑字第九一一四０一號函及所附之鑑定意見書一份
          在卷可憑，此結果更加證明被告乙○○遭初次撞擊後之處置行為，對於造
          成被害人死亡之交通事故而言，應無任何過失。至本件另送臺灣省車輛行
          車事故覆議鑑定委員會覆議鑑定結果，認被告乙○○、同案被告甲○○、
          聯結車駕駛人丙○○及被害人部分：被害人駕駛小貨車，未注意車前狀
          況，為肇事主因。被告乙○○、同案被告甲○○各駕駛小客車，於肇事
          後均未即時設置警示措施，同為肇事次因。聯結車駕駛人丙○○無肇事
          因素等情，雖有臺灣省車輛行車事故覆議鑑定委員會九十二年二月六日府
          覆議字第九一二九九二號函一份在卷足考，然因該覆議鑑定委員會僅係單
          純根據被告乙○○與同案被告甲○○二人在被害人駕車再次追撞當時，均
          未在二人所駕駛車輛之後方設置任何警示措施等情形，而未詳細查明被告
          乙○○當時是否可能即時設置相關警示措施，即貿然推論被告乙○○亦同
          有未即時設置警示措施之疏失，足見該覆議鑑定意見書內容，尚無從據以
          為被告乙○○不利事實之認定，附此敘明。
五、綜上所述，就本件被害人陳榮志駕車撞及被告乙○○所駕駛小客車之交通事故而
    言，該車禍之發生，應係同案被告甲○○未於駕車追撞前車後，隨即在相當位置
    設立警示措施，以及被害人駕駛車輛疏未注意車前狀況所致，被告乙○○先前遭
    追撞後之處置行為，經核應無任何過失可言。又本院亦查無其他證據，足以證明
    被告乙○○有何其他之過失行為，本院自不能僅因被告所駕駛之車輛遭受被害人
    所駕駛之小貨車撞及，而被害人並因此傷重不治死亡之結果，即以推測或擬制之
    方法，遽認被告乙○○有何前開過失致人於死之犯行。此外，復查無其他積極證
    據，足認被告涉有公訴人所指之犯行，故本件尚不能證明被告犯罪，參照前開說
    明，應依法為被告無罪判決之諭知。
據上論斷，應依刑事訴訟法第三百零一條第一項，判決如主文。
中      華      民      國      九十三      年      六      月    三    日
                                  臺灣臺南地方法院交通法庭
                                      審判長法  官  陳振謙
                                            法  官  孫淑玉
                                            法  官  陳志成
右正本證明與原本無異。
如不服本判決，應於判決送達後十日內，向本院提出上訴狀。
                                            書記官  黃瓊蘭
中      華      民      國      九十三      年      六      月    三    日
